臺灣高等法院花蓮分院刑事判決　　　　　 96年度上易字第7號
上　訴　人　臺灣臺東地方法院檢察署檢察官
被　　　告　甲○○
上列上訴人因竊盜等案件，不服臺灣臺東地方法院95年度易字第
84號中華民國95年12月12日第一審判決（起訴案號：臺灣臺東地
方法院檢察署94年度核退字第 334號），提起上訴，本院判決如
下：
    主  文
上訴駁回。
    理  由
一、本案經本院審理結果，認第一審判決對被告甲○○為無罪之
    諭知，核無不當，應予維持，除引用第一審判決書記載之理
    由（如附件）外，並增列下敘之理由。
二、檢察官上訴意旨略以：
（一）原審以告訴人乙○○於警詢所述與審判所述前後反覆，未
      敘明理由何者可採，逕認告訴人警詢所述不可採，屬理由
      不備之違法。
（二）依卷內馬偕紀念醫院臺東分院（以下簡稱馬偕臺東醫院）
      函文明確記載告訴人直至94年5月10日意識仍偶有不清，
      且出現記憶力及智能減退現象，於審判中就其親生兒女姓
      名亦記不得，顯見告訴人於被告使用提款卡領款期間，因
      意識不清而無同意能力，原審未就此不利被告之證據敘明
      不採理由，復未向保險公司函查保險理賠原因是否為告訴
      人意識不清等情，顯屬理由不備及應調查證據未予調查之
      違法。
（三）被告自91年11月21日起至92年 8月26日止將近10個月，領
      取告訴人存款為新台幣（以下同） 866,741元，平均每月
      花費高達8萬6千元，被告亦自承平均每月花費僅 2萬元，
      顯與一般日常花費不符，縱如被告所稱另花費告訴人醫藥
      費 2萬元、洗衣機8,000至9,000元、合會會款等，及證人
      朱矜鳳證稱之修祖墳花100,000元等，亦不需花費到 866,
       741元，況觀告訴人存褶影本，被告於91年11月25日共領
      取47,000元，於91年11月27日共領取50,000元等，亦即在
      短時間密集領取大量現金，顯非常情，原審對此隻字未提
      ，顯屬理由不備。又其中有多筆轉帳記錄，原審亦應詳加
      調查係轉帳至何人帳戶。
（四）因認被告有竊盜犯行，原審有判決理由不備及應調查證據
      未予調查之違法情形等語。
三、經查：
（一）原審於理由欄中以告訴人於警詢及原審證詞不同，認警詢
      證詞可疑，而無法採信。再參以證人即告訴人之姐朱矜鳳
      之證詞，認被告之辯解較為可採，實已就告訴人警詢供述
      不可採部分予以說明。
（二）被告所領取之系爭款項，係因告訴人發生車禍事故，保險
      公司所給付之保險金，此於卷內已有詳細資料可供審酌。
      況函查上開資金來源與被告是否竊盜並無直接關係，上訴
      意旨指責原審就此部分未詳予調查顯屬無據。
（三）至告訴人於住院期間精神狀況時好時壞，業經被告陳述在
      卷，核與上開醫院之函文相符，而被告與告訴人當時係同
      居關係，被告當時並甫產下與告訴人共同生育之女， 2人
      具實際上夫妻之關係，僅未有形式上夫妻之名份，故被告
      縱於告訴人車禍受傷嚴重，未徵得意識不清之告訴人同意
      ，其基於利害與共之特殊關係，領取平日即由其保管存褶
      中之款項，實無法認有竊盜之犯意。況依常理，亦不需鉅
      細靡遺每分每毫之取用均經告訴人同意或授權後方得使用
      ，故原審縱未針對被告使用之金錢全盤查證告訴人當時之
      精神狀況有無同意其使用之能力，並不影響上開事實之判
      斷。
（四）又告訴人於10月內花費80多萬元是否符合常情？卷查告訴
      人當時因車禍受傷嚴重而在住院中，甚且意識不清，而被
      告則甫產下2人之子，加上原有之3名子女（依卷附資料有
      告訴人之子及被告與前夫所生之子），家庭花費較平常為
      多係屬常情，若以平日 2萬元之花費核計其數額，顯然有
      失公平，更何況與告訴人同居之胞姐即證人朱矜鳳亦結稱
      被告確係將告訴人保險之款項用於日常生活或家中所需，
      例如花費約 100,000元修繕祖墳等，被告若有竊取告訴人
      上開款項之意，豈可能花費上開金額供家族所需？
（五）綜上所述，上訴人上訴顯無理由，應予駁回。
四、被告經合法傳喚，無正當理由不到庭，爰不待其陳述逕行判
    決。
據上論斷，應依刑事訴訟法第 373條、第368條、第371條，判決
如主文。
本案經檢察官丙○○到庭執行職務。
中　　華　　民　　國　　96　　年　　5    月　　11     日
                        審判長法  官  何方興
                              法  官  林德盛
                              法  官  王紋瑩
以上正本證明與原本無異。
本件判決不得上訴。
                              書記官  吳家瑩
中　　華　　民　　國　　96　　年　　5    月　　11     日
（附件）
臺灣臺東地方法院刑事判決　　　　　　　　95年度易字第84號
公　訴　人　臺灣臺東地方法院檢察署檢察官
被　　　告　甲○○　女　29歲（民國○○年○月○○日生）
　　　　　　　　　　身分證統一編號：Ｚ000000000號
　　　　　　　　　　住臺東縣卑南鄉○○村○○鄰○○路322號
上列被告因竊盜等案件，經檢察官提起公訴（95年度偵字第876
號），本院判決如下：
    主  文
甲○○無罪。
    理  由
一、公訴意旨略以：被告甲○○與乙○○係同居男女朋友關係，
    甲○○趁乙○○於民國91年間因車禍受傷得以獲得國泰人壽
    保險股份有限公司保險理賠金共新臺幣（下同）727,301元
    ，然因住院開刀意識不清之際，竟基於意圖為自己不法所有
    之概括犯意，先於91年間某日，在臺東縣卑南鄉○○村○○
    路179之1號與乙○○同居之住處，竊取乙○○所有臺東區中
    小企業銀行（下稱臺東企銀）存摺1本及提款卡1張（帳號：
    0000000000000 號），並於國泰人壽保險股份有限公司將保
    險理賠金匯款入上開帳戶後，自91年11月21日起至92年8月
    26日止，連續將該提款卡插入臺東縣臺東市豐田里附近之Ａ
    ＴＭ自動櫃員機，並輸入因與乙○○同居而得知之提款卡密
    碼，以此不正方法，由該自動櫃員機提領現金共866,741元
    得逞（含乙○○其他存入之款項），而供己花用，因認被告
    涉有刑法第320 條第1項竊盜罪嫌及刑法第339條之2第1項由
    自動付款設備取得他人財物罪嫌。
二、按犯罪事實應依證據認定之，無證據不得認定犯罪事實；又
    不能證明被告犯罪或其行為不罰者，應諭知無罪之判決，刑
    事訴訟法第154條第2項、第301條第1項，分別定有明文。又
    認定不利於被告之事實，須依積極證據，苟積極證據不足為
    不利於被告事實之認定時，即應為有利於被告之認定，更不
    必有何有利之證據；而事實之認定，應憑證據，如未能發現
    相當證據，或證據不足以證明，自不能以推測或擬制之方法
    ，以為裁判基礎；再認定犯罪事實所憑證據，雖不以直接證
    據為限，間接證據亦包括在內；然而無論直接或間接證據，
    其為訴訟上之證明，須於通常一般之人均不致有所懷疑，而
    得確信其為真實之程度者，始得據為有罪之認定，若其關於
    被告是否犯罪之證明未能達此程度，而有合理性懷疑之存在
    ，致使無從形成有罪之確信，根據「罪證有疑，利於被告」
    之證據法則，即不得遽為不利被告之認定，最高法院30年上
    字第816號、40年臺上字第86號、76 年臺上字第4986號判例
    意旨可供參照。
三、公訴人認被告涉犯竊盜、詐欺罪嫌，無非以被告甲○○於警
    詢、檢察事務官詢問及偵訊時均稱有於上開時地持乙○○之
    提款卡領取上開款項，告訴人乙○○於警詢時之指訴及乙○
    ○上開存摺影本1份為據。被告於本院審理中固不否認有持
    乙○○之上開存摺、提款卡提領乙○○臺東企銀866,741元
    之事實，然堅詞否認有何竊盜、詐欺犯行，辯稱：其與乙○
    ○係同居男女朋友，同居期間與被害人父母及兩人所生2個
    小孩一起住，提款都有經過乙○○同意，並告知目的，確實
    有花這些錢，那些錢是要養小孩，包括奶粉、尿布、用在乙
    ○○父母身上、修乙○○祖墳、清償借款、乙○○住院期間
    花費、會錢6,000元，都是從這筆錢提出來支付，乙○○姊
    姊朱矜鳳知道這些事情等語。經查：
  (一)告訴人乙○○雖於警詢時指稱被告自91年11月20日起至92年
    8月26日止陸續盜領其保險理賠金及存款等語，惟於本院審
    理中到庭具結證稱，其與被告曾為同居之男女朋友關係，住
    在其位在利嘉之住處，並生育2名子女，當時其幫姊姊朱矜
    鳳擺葉子打臨工維生，發生車禍後，保險公司有理賠金額，
    被告領取每一筆金額前，均有徵得其同意，作為養育子女的
    費用等語，是其指訴前後反覆，因此，告訴人於警詢中陳稱
    未曾同意被告提款乙節，即不能無疑。
  (二)證人即告訴人之姊朱矜鳳到庭具結證稱，被告和乙○○自89
    年起同居，生2個小孩，名為田邵薇、田邵軒，其父母也住
    在一起，乙○○為幫其辦理貸款，曾和被告一起辦理臺東企
    銀存款帳戶，開戶後，存摺、印章由乙○○和被告保管，乙
    ○○發生車禍後，存摺、印章由被告保管，乙○○住院期間
    ，由被告照顧，乙○○發生車禍後，家中經濟來源即為理賠
    的錢，用以支付家裡水電費、小孩奶粉、尿布，他們吃的，
    家裡開銷，其父母要用的，水電費，其並曾向被告借乙○○
    的錢60,000元，隔月就還了，修祖墳花100,000元，還買飲
    水機、電冰箱、洗衣機等語，顯見乙○○發生車禍後，其等
    家庭生活費用來源為保險理賠金，而乙○○住院期間均由被
    告照顧，且系爭帳戶之存摺、印章均由被告保管中，自堪認
    乙○○同意被告提領系爭款項，以支付家庭生活費用，核與
    乙○○於警詢時陳稱臺東企銀之存款簿自開戶後即由被告保
    管及使用等語相符，自足認兩人同居期間，由被告負責保管
    告訴人之存摺及提領款項，乙○○既將存摺交由被告保管，
    被告自無何竊取存摺之犯行；另乙○○既同意被告提領上開
    款項，亦難認被告有何竊取金錢及利用自動付款設備詐領款
    項之犯行，是以被告辯稱經由乙○○同意後，始提領理賠金
    以支付生活開支等語，堪以採信。
四、綜上所述，本件既欠缺積極證據可資證明被告係未得乙○○
    之同意，持其上開存摺、提款卡提領其帳戶內款項之事實，
    而被告所辯係經過乙○○同意，始提領其帳戶內之款項以支
    付家庭生活支出等語，亦非不可信。從而，檢察官起訴被告
    涉有竊盜、詐欺之犯行，尚有合理性之懷疑存在，無法使本
    院形成有罪之確信。此外，復無其他積極證據足資證明被告
    有檢察官所指犯行，不能證明被告犯罪，應諭知被告無罪之
    判決。
據上論斷，應依刑事訴訟法第301條第1項，判決如主文。
本案經檢察官林嘉宏到庭執行職務。
中　　華　　民　　國　　95　　年　　12　　月　　12　　日
                  刑事第一庭  審判長法  官  陳中和
                                    法  官  詹慶堂
                                    法  官  徐淑芬
以上正本證明與原本無異。
如不服本判決，應於判決送達後10日內向本院提出上訴狀（須附
繕本）。
「切勿逕送上級法院」
                                    書記官　王希文
中　　華　　民　　國　　95　　年　　12　　月　　12　　日
